最高法院刑事判決　　　　　　　　　　　　　　　九十三年度台上字第五七三六號
　　上　訴　人　台灣高等法院台中分院檢察署檢察官
　　被　　　告　甲○○
右上訴人因被告違反槍砲彈藥刀械管制條例案件，不服台灣高等法院台中分院中華民
國九十年十二月三十一日第二審判決（九十年度上訴字第二二０八號，起訴案號：台
灣苗栗地方法院檢察署八十九年度偵字第三八三七號），提起上訴，本院判決如左：
    主  文
原判決撤銷，發回台灣高等法院台中分院。
    理  由
本件原判決認定：被告甲○○於民國八十七年底某日，在苗栗縣頭份鎮○○路鄰○○
○○路之東興大橋處，受黃兆能（已於八十八年十一月二十四日死亡）之寄託，未經
許可，將西德ＳＩＧ　ＳＡＵＥＲ兵工廠製造之Ｐ二二八型、口徑九ＭＭ之制式半自
動手槍一支（含彈匣一個）及制式半自動手槍子彈五顆，藏放於苗栗縣南庄鄉南江村
十一鄰石坑三十一號住處房間天花板夾層內。嗣被告因與潘金發爭執，竟於八十九年
九月十三日凌晨四時許，基於恐嚇潘金發之犯意，持上開手槍及子彈至潘金發位於同
村（南江村，原判決誤載為南庄村）七鄰七號住處，趁屋內無人，朝潘金發住處之神
明廳位置射擊三發子彈以示警告，致生危害於潘金發之安全。被告在犯罪未被發覺前
，於同年月十五日三時三十分許，至苗栗縣警察局頭份分局自首並報繳其持有之前揭
手槍及剩餘子彈二顆（嗣經鑑定試射無存）等情。因而撤銷第一審之科刑判決，改判
仍依想像競合犯、牽連犯之規定，從一重論被告以未經許可，寄藏手槍罪，處有期徒
刑壹年拾月，併科罰金新台幣伍萬元；並諭知罰金如易服勞役之折算標準，及扣案之
上開手槍壹支（含彈匣壹個）沒收，固非無見。
惟按：(一)、寄藏手槍之行為，於寄藏之初，如無供犯罪使用之意圖，即已獨立構成犯
罪，嗣後臨時起意，持該寄藏之手槍另犯他罪，應併合處罰，不得因係持有寄藏之手
槍犯之，而認其間有牽連關係。本件原判決係認定：被告於八十七年底，即已受寄而
藏放上開槍、彈，嗣於八十九年九月十三日，始因與被害人潘金發爭執，而持之朝潘
金發住宅之神明廳位置射擊，向潘金發示警恐嚇等情；其理由欄亦說明：「顯見其（
指被告）槍擊係出於洩憤而臨時起意至明」等旨（見原判決第四頁第四行）。倘若不
虛，則被告於寄藏手槍之初（其同時寄藏子彈，係一行為同時觸犯數罪名，依法應從
一重之寄藏手槍罪處斷），本無持之犯恐嚇危害安全罪之意思，是其寄藏手槍之始，
已應論以寄藏手槍罪，與其後另行起意所犯之恐嚇危害安全罪，應予分論併罰，始稱
適法。乃原判決竟認被告所犯寄藏手槍與恐嚇危害安全罪間，有方法結果之牽連關係
，而從一重之寄藏手槍罪處斷，非無判決適用法則不當之違誤。(二)、犯罪已否起訴，
應以起訴書所載事實為準，而不以所引法條為依據。本件關於恐嚇危害安全部分，檢
察官雖漏未引用起訴法條（刑法第三百零五條），然於起訴書之犯罪事實欄，就此部
分既已記載：「嗣甲○○因故與潘金發爭執，竟於八十九年九月十三日凌晨四時，持
上揭槍、彈至潘金發位於苗栗縣南庄鄉南江村七鄰七號之住處前，朝潘金發之住宅開
三槍示警」等情甚詳，自應認為已經起訴。原判決誤認該部分未據起訴，而以其與寄
藏手槍部分有牽連犯之關係，為起訴效力所及為由，因認應併予論究（見原判決第三
頁第九至十行），亦有可議。(三)、客觀上為法院認定犯罪事實或適用法律基礎之證據
，雖已調查而其內容尚未明瞭者，即與未經調查無異，如遽行判決，仍屬應於審判期
日調查之證據而未予調查。原判決認定被告係自首，主要係以證人即苗栗縣警察局頭
份分局偵查員劉祥欽於檢察官偵查中證稱：「被告於八十九年九月十五日凌晨三點多
，拿手槍及子彈二發到頭份分局投案，我們在他投案後才確定南庄槍擊事件是他所為
，之前我們查訪結果還不確定是他……」等語（見偵查卷第五十一頁）為憑。然查對
於未發覺之罪自首而受裁判者，其所謂「發覺」，並非以有偵查犯罪權責之機關或人
員確知其人犯罪無誤為必要；如有相當之根據因而對犯人發生合理之懷疑，即足當之
。原判決對於被告於攜帶槍、彈投案之時，警方是否已因獲有事證，而對被告發生合
理之懷疑等攸關被告得否論為自首之重要事實，並未詳查究明，遽以警方人員當時尚
未確定被告犯罪，即認被告所為符合自首之條件（見原判決第四頁），併有調查職責
未盡及判決理由欠備之違法。以上或為檢察官上訴意旨所指摘，或為本院得依職權調
查之事項，應認原判決有撤銷發回之原因。
據上論結，應依刑事訴訟法第三百九十七條、第四百零一條，判決如主文。
中　　　華　　　民　　　國　　九十三　　年　　　十　　　月　　二十九　　日
                              最高法院刑事第九庭
                                  審判長法官  林　增　福
                                        法官  邵　燕　玲
                                        法官  陳　世　雄
                                        法官  陳　朱　貴
                                        法官  蘇　振　堂
      右正本證明與原本無異
                                              書  記  官
中　　　華　　　民　　　國　　九十三　　年　　 十一 　　月　　　二　　　日
                                                                        Ｑ
